【裁判字號】    97,抗,1353
【裁判日期】    971008
【裁判案由】    聲請迴避
【裁判全文】
臺灣高等法院民事裁定                  97年度抗字第1353號
抗  告  人  乙○○
上列抗告人因與相對人甲○○間聲請迴避事件，對於中華民國97
年7月2日臺灣板橋地方法院97年度聲字第1636號裁定提起抗告，
本院裁定如下：
    主  文
抗告駁回。
抗告訴訟費用由抗告人負擔。
    理  由
一、抗告人於原法院聲請意旨略以：本件原審法官邱靜琪判決違
    背法令，經本院廢棄原判決，並發回原法院更審，惟原審訴
    訟程序既有重大瑕疵，更審後卻仍發交同一法官邱靜琪審理
    ，對審理之公正性，即無期待可能。又民國（下同）97年6
    月10之言詞辯論庭，審理法官邱靜琪當庭表示更審前已調查
    ，本案不再調查，將直接進行言詞辯論，惟法官邱靜琪更審
    前之判決違背法令在先，致抗告人不及提出相關攻擊或防禦
    方法，更審後又欲草率補正程序，違背民事訴訟法，執行職
    務有偏頗之虞。何況抗告人向本院上訴時，除提出原審程序
    上違背法令外，同時亦具體提出實體上原審判決上違背法令
    之抗辯，惟本院審理僅就程序發現重大瑕疵而廢棄原審判決
    ，並發回更審，更審之同一法官邱靜琪於上開言詞辯論期日
    當庭表示不再調查，瑕疵依舊存在，足認其執職務有偏頗之
    虞。為此，依民事訴訟法第33條第1項第2款之規定，聲請
    法官邱靜琪迴避云云。原裁定以更審後仍由同一法官受理，
    其性質並非民事訴訟法第32條第7款規定之前審裁判，抗告
    人自不得依該款規定聲請法官迴避；另法官邱靜琪當庭表示
    原審業經調查，本案不再調查，將直接進行言詞辯論，亦與
    法官執行職務有偏頗之虞之情形不合，且抗告人亦未提出能
    即時調查之證據，以釋明法官邱靜琪於該案訴訟結果有利害
    關係或對於當事人有親交嫌怨等客觀事實，其聲請於法未合
    ，不應准許。
二、抗告意旨略以：原審訴訟程序既有重大瑕疵，為何原法院故
    意將更審後之97年度訴更字第5號侵權行為損害賠償事件，
    發交由更審前之同一法官邱靜琪審理，而未按一般程序分案
    ，影響當事人之訴訟利益；又92年2月7日民事訴訟法第32條
    之修正理由，係考量若訴訟事件發回多次，而原法院法官員
    額較少，勢必發生無法官可執行職務之情形，但原法院迄本
    案發回，更審分案僅至第5號，不會發生上開情形，原法院
    故意發交同一法官邱靜琪審理，而法官邱靜琪亦不願意踐行
    法定調查證據程序，僅草率補正程序，執行職務顯有偏頗之
    虞；另抗告人曾於原法院聲請調查97年6月10日言詞辯論庭
    之錄影帶，原法院依民事訴訟法第288條本可依職權調閱，
    詎仍以抗告人未予釋明此一證據而駁回聲請，將舉證責任推
    給弱勢之抗告人，違反同法第277條舉證責任分配之原則，
    實難令抗告人甘服云云。
三、按法官曾參與訴訟事件之前審裁判或仲裁者，應自行迴避，
    不得執行職務，民事訴訟法第32條第7款定有明文。又所謂
    曾參與前審之裁判，係指同一法官，就同一案件，曾參與下
    級審之裁判而言（司法院大法官會議釋字第178號解釋參照
    ）。至更審前之裁判，即下級審之裁判經上訴審廢棄發回更
    審時，則不在法官應自行迴避之列，此觀民事訴訟法第32條
    第7款於92年9月1日修正時刪除該款關於「法官曾參與訴訟
    事件更審前之裁判」為法官應自行迴避之事由即明。次按民
    事訴訟法第33條第1項第2款規定，法官有應自行迴避而不自
    行迴避以外之情形，足認其執行職務有偏頗之虞，據而聲請
    法官迴避者，應以法官對於訴訟標的有特別利害關係，或與
    當事人之一造有密切之交誼或嫌怨，或基於其他情形，客觀
    上足疑其為不公平之審判者，為其原因事實，若僅憑當事人
    之主觀臆測，或不滿意法官進行訴訟遲緩，或認法官就其聲
    明之證據不為調查、鑑定或指揮訴訟欠當，則不得謂其有偏
    頗之虞（最高法院69年臺抗字第457號判例、90年度臺抗字
    第39號裁定參照）。且此等迴避原因，依同法第34條第2項
    、第284條規定，應提出能即時調查之證據以釋明之。
四、經查，相對人向原法院起訴請求抗告人侵權行為損害賠償事
    件，經原法院以96年度訴字第1150號受理，由法官邱靜琪審
    理並判決抗告人部分敗訴在案，嗣抗告人不服聲明上訴，經
    本院以97年度上易字第15號判決以原判決之訴訟程序有重大
    瑕疵為由，廢棄發回原法院，則本事件更審前之原判決既經
    本院廢棄，已失其存在，原法院於發回後，仍將該案分由法
    官邱靜琪審理（97年度訴更字第5號），揆諸前開說明，應
    不在民事訴訟法第32條第7款所定法官應自行迴避事由之列
    ，於法並無不合。又抗告人雖謂法官邱靜琪未踐行法定調查
    證據程序及依職權調閱錄影帶，違反舉證責任分配原則，執
    行職務顯有偏頗之虞云云，依上開最高法院判例見解，法官
    就當事人聲明之證據不為調查，尚不得謂其有偏頗之虞，況
    依民事訴訟法第34條第2項、第284條規定，抗告人亦未提出
    能即時調查之證據以為釋明，其聲請即無理由。從而原裁定
    駁回抗告人所為法官邱靜琪迴避之聲請，並無不合，抗告意
    旨仍執前詞指摘原裁定不當，聲明廢棄，為無理由，應予駁
    回。至抗告人於97年8月8日、同年9月12日分別向本院聲請
    調閱原審97年6月10日言詞辯論期日之錄影帶及原法院97年
    度訴更字第5號之分案程序紀錄，因抗告人所為法官邱靜琪
    迴避之聲請，並無理由，已如前述，本院自無庸進行調查，
    附此敘明。
五、據上論結，本件抗告為無理由，爰裁定如主文。
中    華    民    國    97    年    10    月    8     日
                  民事第十五庭
                      審判長法  官  林恩山
                            法  官  黃國忠
                            法  官  郭松濤
正本係照原本作成。
不得抗告。
中    華    民    國    97    年    10    月    9     日
                             書記官  方素珍


司法院資訊處製作；財團法人民間司法改革基金會備份。
